【裁判字號】    97,抗,1118
【裁判日期】    970715
【裁判案由】    債務人異議之訴
【裁判全文】
臺灣高等法院民事裁定                  97年度抗字第1118號
抗  告  人  甲○○○
上列抗告人因與相對人乙○○間債務人異議之訴事件，對於中華
民國97年5月21日臺灣士林地方法院96年度訴字第1316號裁定提
起抗告，本院裁定如下：
    主  文
抗告駁回。
抗告訴訟費用由抗告人負擔。
    理  由
一、本件抗告意旨略以：本件訴訟標的標的價額應以坐落臺北市
    北投區○○段○○段592-1地號土地之公告地價為計算依據，
    且抗告人聲明請求相對人移轉登記系爭土地權利範圍10分之
    9所有權部分，並未主張相對人應先行塗銷其上之抵押權設
    定登記，故此部分抗告人可得之利益應扣除該抵押額新臺幣
    （下同）9,268,403元。原裁定核定之訴訟標的價額，僅依
    勤茂不動產估價師事務所就系爭土地之鑑定價額作為本件訴
    訟標的價額之依據，且未扣除抵押權額，顯與民事訴訟法第
    77 條之1規定有違。為此，提起抗告，請求廢棄原裁定云云
    。
二、按訴訟標的之價額，由法院核定。核定訴訟標的之價額，以
    起訴時之交易價額為準，無交易價額者，以原告就訴訟標的
    所有之利益為準。以一訴主張數項標的者，其價額合併計算
    之，民事訴訟法第77條之1第1、2項及第77條之2第1項前段
    分別定有明文。次按「債務人異議之訴之訴訟標的為該債務
    人之異議權，法院核定此訴訟標的之金額或價額，應以該債
    務人本於此項異議權，請求排除強制執行所有之利益為準。
    」(最高法院92年度台抗字第659號裁定參照)。
三、經查，相對人係以原法院94年度重訴字第139號分割共有物
    事件判決為執行名義，於民國（下同）96年7月17日向原法
    院聲請強制執行 (原法院96年度執字第25128號，下稱系爭
    執行程序)，請求變賣系爭土地及臺北市○○區○○段3小段
    592、594地號土地，並將變賣所得價金依相對人10分之9、
    抗告人10分之1比例分配。抗告人提起債務人異議之訴，則
    係請求系爭執行程序就其所有系爭土地，權利範圍10分之1
    部分之強制執行程序應予撤銷；及相對人應將系爭土地，權
    利範圍10分之9部分，所有權移轉登記予抗告人，此有民事
    起訴狀附卷可稽 (原法院卷第6頁)。是本件抗告人提起債務
    人異議之訴，除請求排除關於其所有系爭土地，權利範圍10
    分之1部分之強制執行外，尚請求相對人移轉系爭土地，權
    利範圍10分之9部分所有權登記，依民事訴訟法第77條第2第
    1項前段規定，其訴訟標的價額應合併計算之。又系爭土地
    於系爭執行程序中經原法院囑託勤茂不動產估價師事務所鑑
    定之價額為23,026,183元，有原法院96年9月19日士院鎮96
    執莊字第25128號通知在卷足稽 (原法院卷第109頁)。原法
    院以該系爭土地之價值為計算基準，核定本件訴訟標的價額
    為23,026,183元【計算式：(23,026,183元×1/10)＋ (23,0
    26,183元×9/10)﹦23,026,183元，於法並無不合。從而，
    抗告意旨以本件訴訟標的價額應以系爭土地之公告地價為計
    算基準，且應扣除抵押額9,268,403元為由，指摘原裁定不
    當，求予廢棄，為無理由，應予駁回。
四、據上論結，本件抗告為無理由，爰裁定如主文。
中    華    民    國    97    年    7     月    15    日
                    民事第十五庭
                        審判長法  官  林恩山
                              法  官  陳雅玲
                              法  官  黃國忠
正本係照原本作成。
本裁定除以適用法規顯有錯誤為理由，並經本院許可外，不得再
抗告。如提起再抗告，應於收受後10日內委任律師為訴訟代理人
向本院提出再抗告狀。並繳納再抗告費新台幣１千元。
中    華    民    國    97    年    7     月    16    日
                              書記官  李明昇


司法院資訊處製作；財團法人民間司法改革基金會備份。
